臺灣高等法院高雄分院民事裁定
111年度抗字第138號
抗  告  人  蔡幸桂  

上列抗告人因與相對人彰化商業銀行股份有限公司間聲請支付命
令再審之訴事件，對於民國111年4月7日臺灣高雄地方法院110年
度再字第4號所為裁定提起抗告，本院裁定如下：
    主  文
抗告駁回。
抗告訴訟費用由抗告人負擔。
    理  由
一、抗告意旨略以：相對人於民國91年4月24日向原法院聲請對
    抗告人核發91年度促字第36590號支付命令（下稱系爭支付
    命令），惟抗告人於91年間設籍於嘉義市○○○路000○00號14
    樓之2（下稱嘉義市地址），原法院違反專屬管轄規定核發
    系爭支付命令，並將之送達至改制前之高雄縣○○鄉○○○路000
    巷00○0號（下稱高雄大寮地址），系爭支付命令未經合法送
    達，原法院竟發給確定證明書，嗣相對人持系爭支付命令為
    執行名義，向臺灣臺中地方法院聲請強制執行抗告人之財產
    ，經該院以110年度司執字第0000000號強制執行事件（下稱
    系爭執行事件）受理在案，並查封抗告人所有之不動產，抗
    告人於110年11月15日自相對人取得系爭支付命令始知悉上
    情。惟原法院受理相對人之支付命令聲請後，曾於91年5月2
    9日命相對人查報抗告人住址，俾辦理重新送達，可見相對
    人斯時即知悉抗告人設籍嘉義市地址，應向臺灣嘉義地方法
    院聲請核發支付命令，仍故意指稱抗告人住所為高雄大寮地
    址，而有民事訴訟法第496條第1項第6款前段規定：「當事
    人知他造之住居所，指為所在不明而與涉訟者。」之再審事
    由，原裁定不察上情，遽以系爭支付命令未確定，不得提起
    再審之訴為由，駁回再審聲請，係有違誤，爰求予廢棄原裁
    定等語。
二、按再審之訴，應於30日之不變期間內提起。前項期間，自判
    決確定時起算，判決於送達前確定者，自送達時起算，其再
    審之理由發生或知悉在後者，均自知悉時起算。但自判決確
    定後已逾5年者，不得提起。以第496條第1項第5 款、第6 
    款或第12款情形為再審之理由者，不適用前項但書之規定。
    民事訴訟法第500條第1、2、3項分別定有明文。
三、經查：
  ㈠系爭支付命令已經合法送達抗告人並確定在案：
　  原法院於91年4月24日核發系爭支付命令，並以系爭支付命
    令因債務人於命令送達後20日之不變期間內未提出異議，而
    於91年7月8日確定，有系爭支付命令，及書記官辦案進行簿
    可稽（見原審卷第17、29頁），又抗告人之戶籍原住高雄大
    寮地址，於91年2月19日遷入嘉義市地址，直至91年9月24日
    再遷回高雄大寮地址，有戶籍謄本、遷徙紀錄為憑（見原審
    卷第19頁，本院卷第37頁），可見抗告人自系爭支付命令核
    發後至確定日止，其戶籍已由高雄大寮地址遷至嘉義市地址
    ，應堪確定。關於系爭支付命令送達，固因卷宗銷毀，無從
    調閱，且系爭支付命令當事人欄記載抗告人地址為高雄大寮
    地址，惟據書記官辦案進行簿記載，原法院於91年4月24日
    核發系爭支付命令後，於91年5月29日命相對人查報抗告人
    住址，並於91年6月12日重新送達，有辦案進行簿為憑（見
    原審卷第29頁），足見原法院除向大寮地址送達外，因發現
    抗告人住所變更，依法院送達實務，應係命相對人陳報抗告
    人戶籍謄本後，再向新址重新送達，堪認系爭支付命令曾向
    嘉義市地址送達，且因送達合法，有送達證書在卷，始計算
    系爭支付命令確定日期，據以記載於辦案進行簿。況抗告人
    亦自承其於上開期日設籍並居住於嘉義市地址，益見系爭支
    付命令已合法送達抗告人，且因抗告人未聲明異議，而告確
    定。
　㈡抗告人提起本件再審已逾30日不變期間：
　⒈抗告人主張系爭支付命令有民事訴訟法第496條第1項第6款規
    定之再審事由，惟系爭支付命令於91年7月8日確定，依民事
    訴訟法第500條第1項規定，應自同年月9日起算再審不變期
    間，是自91年7月9日起算30日不變期間，加計4日在途期間
    暨期間末日為假日，抗告人最遲應於91年8月12日對系爭支
    付命令提起再審之訴，而抗告人於110年12月2日始提起再審
    之訴，有再審起訴狀上收狀日期條戳為憑（見原審卷第9頁
    ），顯然逾越不變期間，為不合法。
　⒉抗告人固主張其遲至110年11月15日自相對人取得系爭支付命
    令，始知系爭支付命令核發違反專屬管轄之再審事由云云（
    見原審卷第11頁），惟系爭支付命令於91年6月間已合法送
    達於抗告人，業如前述，抗告人既受合法送達，衡情當已知
    悉相對人未向抗告人住所地法院（即臺灣嘉義地方法院）聲
    請核發支付命令之再審事由，是抗告人主張其於系爭執行事
    件進行中，因自相對人取得系爭支付命令，始知悉再審事由
    ，委不足採。此外，抗告人未提出其他證據證明其就再審事
    由知悉在後，抗告人前開主張為不足採。
四、綜上所述，抗告人提起本件再審之訴因已逾法定不變期間，
    其再審為不合法，應予駁回。原裁定駁回抗告人所提再審之
    訴，理由雖有不同，惟結論並無二致，仍應予維持，抗告意
    旨猶執前詞指摘原裁定不當，為無理由，應予駁回。
五、據上論結，本件抗告為無理由，依民事訴訟法第495條之1第
    1項、第449條第2項、第78條，裁定如主文。
中　　華　　民　　國　　111 　年　　5 　　月　　27　　日
                            民事第六庭    
                                審判長法　官  魏式璧
                                      法　官  郭慧珊
                                      法　官  賴文姍
以上正本證明與原本無異。
如不服本裁定應於送達後10日內向本院提出再抗告狀（須按他造
當事人之人數附繕本），並繳納再抗告費新臺幣1,000元。
再為抗告僅得以適用法規顯有錯誤為理由，並應委任律師為代理
人。如委任律師提起再抗告者，應一併繳納再抗告費。　　　　
中　　華　　民　　國　　111 　年　　5 　　月　　27　　日
                                      書記官  許珈綺